臺灣臺中地方法院民事裁定　　　　　　 96年度家聲字第235號
聲　請　人　甲○○
上列聲請人聲請撤銷禁治產宣告事件，本院裁定如下：
    主      文
本院對於甲○○（男、民國○○○年○○月○○日生、身分證統
一編號：Ｚ000000000號）之禁治產宣告應予撤銷。
聲請程序費用由聲請人負擔。
    理      由
一、本件聲請意旨略以：聲請人甲○○（男、民國65年11月13日
    生、身分證統一編號：Ｚ000000000號）前於87年6月27日發
    生車禍，接受開顱手術，致受有輕度智能障礙，已無法處理
    自己之事務，經鈞院以88年度禁字第8號裁定宣告禁治產在
    案。惟因聲請人嗣經診斷，目前情況穩定，語言溝通明顯改
    善，整體智商亦有進步，禁治產之原因業已消滅，爰依法聲
    請撤銷禁治產之宣告等語，並提出戶籍謄本、中山醫學大學
    附設醫院診斷證明書各一紙附卷為證。
二、按禁治產之原因消滅時，應撤銷其宣告。次按依民法規定得
    聲請禁治產之人，於禁治產之原因消滅後，得聲請撤銷禁治
    產。又撤銷禁治產之聲請，專屬禁治產人住所地之地方法院
    管轄，民法第14條第2項、民事訴訟法第619條、第620條第1
    項條分別定有明文。
三、本院查：聲請人前因車禍，接受開顱手術，而有輕度智能障
    礙，達無法處理自己事務之程度，業經本院以88年度禁字第
    8號裁定宣告禁治產之事實，有本院調取之上開事件卷宗可
    稽。而聲請人主張其禁治產原因業已消滅之事實，業據其提
    出前開診斷證明書1件為證；另經本院囑託中山醫學大學附
    設醫院精神科對聲請人進行精神鑑定，本院於鑑定人謝明鴻
    醫師前審驗、訊問聲請人之心神狀況時，聲請人對於自己之
    年籍資料、家中成員、平日生活情形、未來規劃等問題，均
    能侃侃而談並能切題回答（本院96年9月28日訊問筆錄參照
    ）；又鑑定機構根據聲請人過去史及相關病史、精神狀態檢
    查及智力測驗等事項評估後亦認為：「王員自87年6月27日
    發生車禍導致認知功能下降，經過長期復健治療其認知功能
    雖較發病前下降，但語言溝通方面從87年出現失語症至今已
    有明顯改善；整體智商從57分進步至67分，在精神科的診斷
    符合腦傷引起之輕度智能障礙，但研判其認知狀態尚能處理
    簡單之事務，因此並未達禁治產之程度」等語，此有該鑑定
    機構之精神鑑定報告書在卷可稽。是本院審驗勘驗聲請人之
    心神狀況，並採用上開鑑定意見，認聲請人其禁治產之原因
    業已消滅，爰依前揭規定，准撤銷聲請人之禁治產宣告。
四、依民事訴訟法第622條第1項，裁定如主文。
中　　華　　民　　國　　96　　年　　12　　月　　13　　日
                  家事法庭　　　法　官  陳宗賢
右為正本係照原本作成。
如對本裁定抗告須於裁定送達後十日內向本院提出抗告狀。
中　　華　　民　　國　　96　　年　　12　　月　　13　　日
                                書記官  林素珍
